臺灣新北地方法院刑事判決
111年度金訴字第1244號
公  訴  人  臺灣新北地方檢察署檢察官
被      告  廖偉翔


上列被告因違反洗錢防制法等案件，經檢察官提起公訴（111年
度偵字第11457號），因被告於本院準備程序中就被訴事實為有
罪之陳述，經本院合議庭裁定由受命法官獨任進行簡式審判程序
，並判決如下：
    主  文
廖偉翔共同犯洗錢防制法第十四條第一項之一般洗錢罪，處有期
徒刑貳月，併科罰金新臺幣伍仟元，罰金如易服勞役，以新臺幣
壹仟元折算壹日。未扣案犯罪所得新臺幣壹仟元沒收，於全部或
一部不能沒收或不宜執行沒收時，追徵其價額。
    事  實
一、廖偉翔可預見提供個人金融帳戶予他人，極可能為詐欺集團
    作為收受及提領特定犯罪所得使用，且如自帳戶內提領不明
    款項交付他人會產生遮斷金流之效果，仍不違背其本意，於
    民國109年6月初，與網路暱稱「QQ」所屬詐欺集團成員共同
    意圖為自己不法之所有，基於詐欺取財、隱匿詐欺取財犯罪
    所得去向、所在之洗錢犯意聯絡，由廖偉翔將其所申設之台
    新國際商業銀行帳號00000000000000號帳戶提供予上開詐欺
    集團之成員使用，再由該詐欺集團之成員，於109年6月18日
    21時2分許，以通訊軟體LINE向謝仰訓佯稱可於金控服務平
    台投資云云，致謝仰訓陷於錯誤，而於同年月24日18時50分
    ，將新臺幣（下同）1萬5000元匯入上開帳戶內，復由廖偉
    翔依詐欺集團指示提領上開款項，並上繳詐欺集團其他成員
    ，且於同日取得1000元報酬，以此方式製造金流斷點，隱匿
    詐欺取財犯罪所得去向、所在。
二、案經南投縣政府警察局埔里分局報告臺灣新北地方檢察署檢
    察官偵查起訴。
    理  由
一、訊據被告廖偉翔對於上開犯罪事實坦承不諱，核與證人即被
    害人謝仰訓於警詢時之證述相符，並有臺南市政府警察局新
    營分局鹽水分駐所受理詐騙帳戶通報警示簡便格式表、內政
    部警政署反詐騙諮詢專線紀錄表、郵政自動櫃員機交易明細
    表、對話紀錄、帳號00000000000000號帳戶之開戶資料及交
    易明細各1份附卷可稽，足認被告任意性自白與事實相符，
    本案事證明確，被告犯行堪以認定，應依法論科。
二、論罪科刑：
　㈠核被告所為，係犯刑法第339條第1項之詐欺取財罪及洗錢防
    制法第14條第1項之洗錢罪。
　㈡按共同正犯在主觀上須有共同犯罪之意思，客觀上須為共同
    犯罪行為之實行。所謂共同犯罪之意思，係指基於共同犯罪
    之認識，互相利用他方之行為以遂行犯罪目的之意思；共同
    正犯因有此意思之聯絡，其行為在法律上應作合一的觀察而
    為責任之共擔。至於共同正犯之意思聯絡，不以彼此間犯罪
    故意之態樣相同為必要，蓋刑法第13條第1項、第2項雖分別
    規定行為人對於構成犯罪之事實，明知並有意使其發生者，
    為故意；行為人對於構成犯罪之事實，預見其發生而其發生
    不違背其本意者，以故意論。前者為直接故意，後者為間接
    故意，惟不論「明知」或「預見」，僅認識程度之差別，間
    接故意應具備構成犯罪事實之認識，與直接故意並無不同。
    除犯罪構成事實以「明知」為要件，行為人須具有直接故意
    外，共同正犯對於構成犯罪事實既已「明知」或「預見」，
    其認識完全無缺，進而基此共同之認識「使其發生」或「容
    認其發生（不違背其本意）」，彼此間在意思上自得合而為
    一，形成犯罪意思之聯絡。故行為人分別基於直接故意與間
    接故意實行犯罪行為，自可成立共同正犯，最高法院101年
    度第11次刑事庭會議決議參照。是本件被告雖僅具間接故意
    ，惟仍無礙於與上開詐欺集團成員就上開犯行成立共同正犯
    ，其既有犯意聯絡及行為分擔，應依刑法第28條規定，論以
    共同正犯。
　㈢被告以一行為同時觸犯詐欺取財罪及洗錢罪，為想像競合犯
    ，應依刑法第55條規定，從一重之洗錢罪處斷。
　㈣被告於審判中自白洗錢犯行，應依洗錢防制法第16條第2項規
    定減輕其刑。
　㈤起訴書雖記載被告構成累犯之論罪科刑紀錄，惟檢察官並未
    就被告構成累犯之事實及應加重其刑之事項，具體指出證明
    之方法，爰不論以累犯，併此敘明。
　㈥爰以行為人之責任為基礎，並審酌被告以提供自己帳戶，並
    依詐欺集團指示提款及上繳詐欺集團上游之方式為詐欺及洗
    錢行為之犯罪手段，其於本院審理時自稱目前於工地工作，
    已婚，太太懷孕，與母親、祖母同住等生活狀況，其先前有
    論罪科刑紀錄，可見品行欠佳，其高職畢業，且無事證可認
    其具有金融、會計、記帳、商業或法律等專業知識之智識程
    度，其造成被害人受有上開財產損害及所涉洗錢犯行之金額
    尚微，並自洗錢犯行獲取1000元報酬，其犯後坦承犯行，惟
    未能與被害人成立調解或賠償其損害等犯後態度之一切情狀
    ，量處如主文所示之刑，並諭知罰金如易服勞役之折算標準
    ，以示懲儆。
三、被告於警詢時自承每次提領交付款項可取得1000至3000元報
    酬等語（見110年度偵字第1755號卷第21頁），卷內並無事
    證可認其本次犯行之實際報酬，依最有利於被告之認定，應
    認其本次報酬為1000元，核屬其本件犯罪所得，雖未扣案，
    仍應依刑法第38條之1第1項前段宣告沒收，並依同條第3項
    規定，諭知於全部或一部不能沒收或不宜執行沒收時，追徵
    其價額。
據上論斷，應依刑事訴訟法第299條第1項前段、第273條之1，判
決如主文。
本案經檢察官陳建良提起公訴，檢察官朱曉群到庭執行職務。
中　　華　　民　　國　　111 　年　　11　　月　　7 　　日
                  刑事第十二庭  法  官  陳志峯
以上正本證明與原本無異。
如不服本判決應於收受判決後20日內向本院提出上訴書狀，並應
敘述具體理由。其未敘述上訴理由者，應於上訴期間屆滿後20日
內向本院補提理由書（均須按他造當事人之人數附繕本）「切勿
逕送上級法院」。
                                書記官  喻誠德
中　　華　　民　　國　　111 　年　　11　　月　　7 　　日
附錄本案論罪科刑法條全文：
中華民國刑法第339條
意圖為自己或第三人不法之所有，以詐術使人將本人或第三人之
物交付者，處五年以下有期徒刑、拘役或科或併科五十萬元以下
罰金。
以前項方法得財產上不法之利益或使第三人得之者，亦同。
前二項之未遂犯罰之。
洗錢防制法第2條
本法所稱洗錢，指下列行為：
一、意圖掩飾或隱匿特定犯罪所得來源，或使他人逃避刑事追訴
    ，而移轉或變更特定犯罪所得。
二、掩飾或隱匿特定犯罪所得之本質、來源、去向、所在、所有
    權、處分權或其他權益者。
三、收受、持有或使用他人之特定犯罪所得。
洗錢防制法第14條
有第二條各款所列洗錢行為者，處七年以下有期徒刑，併科新臺
幣五百萬元以下罰金。
前項之未遂犯罰之。
前二項情形，不得科以超過其特定犯罪所定最重本刑之刑。